【裁判字號】    89,上訴,144
【裁判日期】    890727
【裁判案由】    遺棄等
【裁判全文】
臺灣高等法院花蓮分院刑事判決            八十九年度上訴字第一四四號
    上  訴  人  臺灣花蓮地方法院檢察署檢察官
    被      告  丁○○
    指定辯護人  丙○○
右列上訴人因被告遺棄等案件，不服臺灣花蓮地方法院八十七年度訴字第三四七號中
華民國八十九年四月二十七日第一審判決( 起訴案號：臺灣花蓮地方法院檢察署八十
七年度偵字第三０一一號 )，提起上訴，本院判決如左：
    主  文
原判決撤銷。
丁○○因過失傷害人致重傷，處有期徒刑拾月；又對於無自救力之人，依法令應扶助
、保護，而不為其生存所必要之扶助、保護，處有期徒刑壹年貳月。應執行有期徒刑
壹年拾月。
    事  實
丁○○於民國八十七年七月七日十六時三十五分許，酒醉後駕駛ＪＣ九四四九號自小
貨車（酒精測試結果達０．七四毫克），沿花蓮縣台九線公路由北往南方向行駛，途
經台九線公路三０一公里處，於超越同向前方由陳彥宏駕駛之ＪＥ一八一二號自小客
車時，因未注意保持安全距離，致擦撞該車之右後車門，丁○○未停車查看，即逕行
加速駛離。陳彥宏隨即加速追躡潘車，同時以行動電話報警攔阻。在二車追逐過程中
之同日十六時四十分許，丁○○駕車途經台九線公路三一三公里以南八百公尺處（即
花蓮縣富里鄉吳江村）時，本應注意行車速度，不得超過時速限制規定，且應注意車
前狀況並隨時採取必要之安全措施，而依當時天候、視線、路況均良好，並無不能注
意之情事，竟疏未注意，在上開時速限制四十公里之路段，猶以時速近八十公里速度
疾駛，且疏未注意車前狀況，致擦撞同向前方由乙○○所騎之ＰＵＵ０一二號機車，
使乙○○人車倒地，乙○○當場受有頭部外傷併嚴重腦挫傷併腦幹挫傷併外傷性蜘蛛
膜下腔出血等重大不治之傷害。詎丁○○於肇事後仍未下車查看，明知乙○○在重力
撞擊下必因而受傷，成為無自救能力之人，依道路交通管理處罰條例第六十二條第一
項規定，應採取救護或其他必要措施，依法令負有將無自救力之乙○○送醫救治義務
，竟另起遺棄犯意，駕車逃離現場，而不為乙○○生存所必要之保護、扶助。嗣八十
七年七月七日十七時許，在台九線公路三一六公里以南一百五十公尺處，為警攔截查
獲。
案經檢察官指定乙○○之女甲○○代行告訴及花蓮縣警察局玉里分局報請臺灣花蓮地
方法院檢察署檢察官偵查起訴。
    理  由
一、訊之被告丁○○對於在前揭時地駕駛ＪＣ九四四九號自小貨車行經肇事地點之事
    實固坦承不諱，惟否認有撞及被害人乙○○之機車情事，辯稱：「當時感覺到有
    撞到東西，但不知道撞到人發生車禍，伊喝醉酒」云云。惟查：
  (一)依被告當日所駕ＪＣ九四四九號之藍色自小貨車車損照片所示（見警卷），該車
    右側車門有凹陷及長條擦痕、刮痕，而被害人所騎乘之車號ＰＵＵ０一二號機車
    車尾鐵架，則清楚顯示沾有「藍色漆」，參諸證人即當天攔獲被告之警員朱錦堂
    於原審證稱：「被告車子右車門有新的刮痕，我們將被害人機車載回派出所採證
    ，機車上有被告小貨車遺留下的漆，比對高度也相符，後來被告有承認機車是他
    撞的」等語（見原審卷第四十七頁至第五十頁），被告於第二次警訊筆錄亦已坦
    承伊車上之擦撞痕跡是與機車擦撞所留無誤（見警卷第二次警訊筆錄），足見被
    害人乙○○所騎之機車，確係遭被告所駕ＪＣ九四四九號自小貨車由後擦撞無誤
    。
  (二)被害人乙○○被撞後，頭部外傷併嚴重腦挫傷，併腦幹挫傷，併外傷性蜘蛛膜下
    腔出血，經急救後，於八十七年七月三十日再度入院住神經外科病房呈植物人狀
    態，有慈濟綜合醫院診斷證明書一件在卷可稽（見偵查卷第十五頁），其所受傷
    害已達重大不治之程度。並經代行告訴人甲○○於原審偵審中及本院調查時陳明
    在卷。
  (三)被告於肇事後，經酒精測試濃度為０．七四毫克，酒醉駕車行駛公路，有道路交
    通事故調查報告表在卷可憑，被告亦自承肇事當時精神狀況及意識狀況不太好（
    警訊時），我當時喝醉了，亦不知當天喝多少酒（原審卷第十七頁反面），喝了
    很多酒，前一天在花蓮喝的，喝到天亮，我沒有睡覺，後來到瑞穗後又喝，喝到
    下午三點多（見原審卷第四十九頁），喝醉了（見同上卷第一一六頁正面），足
    見被告係酒醉駕車，堪以認定。
  (四)本件被害人乙○○因車禍受有頭部外傷併嚴重腦挫傷併腦幹挫傷併外傷性蜘蛛膜
    下腔出血等重大不治之傷害，經送往鴻德醫院急救，再轉往財團法人佛教慈濟綜
    合醫院救治，認被害人之頭部合併嚴重腦挫傷及腦幹功能損傷，呈植物人狀態，
    中樞神經系統，遺存極度障害，終身不能從事任何工作等情，有慈濟醫院診斷證
    明書、八十七年九月十七日慈醫文病字第三一四三函號函送之病情說明書、勞工
    保險殘廢診斷書附卷可憑。足見被害人乙○○遭追撞倒地後，頭部已受有嚴重外
    傷，顯已陷於無法自救之情況甚明。而依道路交通管理處罰條例第六十二條第一
    項規定，汽車駕駛人駕駛汽車肇事致人受傷或死亡，應即採取救護或其他必要措
    施，並向警察機關報告，不得駛離。被告於肇事後，對於已陷不能自救之被害人
    ，自應依上開法令規定，予以必要之救護，竟駕車逃逸，其有遺棄之故意至明。
  (五)按駕駛汽車，行車速度應依標誌之規定；又駕駛人駕駛車輛應注意車前狀況，隨
    時採取必要之安全措施，此道路交通安全規則第九十三條第一項第一款、第九十
    四條第三項分別定有明文，乃被告應注意並能注意之事項。詎被告駕車行經系爭
    肇事路段時，本應注意該等規定，而本件車禍當時，視距良好、道路無障礙物、
    路面無缺陷，有道路交通事故調查報告表在卷為憑，並無不能注意之情形，被告
    駕駛車輛應注意能注意而不注意上開規定，以致肇事，其過失情節甚明。且被害
    人乙○○因本件車禍受有頭部外傷併嚴重腦挫傷併腦幹挫傷併外傷性蜘蛛膜下腔
    出血等重大不治之傷害（呈植物人狀態），與被告之過失行為間並有相當因果關
    係。
  綜上所述，被告前開所辯，均係諉卸刑責之詞，不足採信，事證明確，被告犯行足
  以認定。
二、核被告丁○○所為，係犯刑法第二百八十四條第一項後段之過失致重傷罪及第二
    百九十四條第一項之遺棄罪。公訴人雖認被告係犯刑法第二百九十四條第二項之
    遺棄致重傷害罪，惟查：被害人乙○○之傷害為頭部外傷併嚴重腦挫傷併腦幹挫
    傷併外傷性蜘蛛膜下腔出血，本件肇事時間為十六時四十分許，被害人乙○○倒
    地受傷旋即就近送鴻德醫院急救，救護車抵達鴻德醫院時間為十六時五十分許（
    見慈濟醫院玉里分院八十九年三月十六日玉院字第００一三號函），相距僅十分
    鐘許，雖被告於肇事後逃逸，然被害人受撞已發生嚴重頭部外傷現象，尚難認被
    害人所受之重傷害係因被告不予保護、扶助所致，被害人之傷害既係被告過失肇
    事行為直接造成，即與被告之遺棄行為無必然之相當因果關係，公訴人指被告犯
    有遺棄致重傷害罪，容有誤會，此部分起訴法條應予變更。被告所犯上開二罪，
    犯意各別，罪質互異，應予分論併罰。原審據以論科，固非無見。惟查被告係酒
    醉駕車，已詳如前述，自應依道路交通管理處罰條例第八十六條第一項之規定加
    重其刑。原審未予加重，自有可議。又被告酒醉駕車肇事，未予被害人必要之救
    助，竟駕車逃逸，幸經報警攔阻始予查獲，事後又一再藉詞否認犯行，犯罪情節
    重大，原審僅就過失傷害致重傷部分，處有期徒刑七月，就遺棄部分處有期徒刑
    一年，合併定應執行刑為一年四月，量刑顯然太輕，檢察官上訴意旨執此指摘原
    判決不當，為有理由，自應將原判決撤銷改判，爰審酌被告於肇事後，不僅未下
    車查看，反駕車逃逸，經人追躡報警攔阻始查獲，惡性非淺，並造成被害人永遠
    無法彌補之遺憾，本件案發後，除保險金之理賠外，被告迄今仍未彌補被害人之
    損失等情，分別量處過失致重傷部分，有期徒刑十月，遺棄部分有期徒刑一年二
    月，併定其應執行刑為有期徒刑一年十月，以示懲儆。
據上論斷，應依刑事訴訟法第三百六十九條第一項前段、第三百六十四條、第三百條
、第二百九十九條第一項前段，道路交通管理處罰條例第八十六條第一項，刑法第二
百八十四條第一項後段、第二百九十四條第一項、第五十一條第五款，罰金罰鍰提高
標準條例第一條前段，判決如主文。
本案經檢察官李土城到庭執行職務。
中      華      民      國      八十九      年     七     月   二十七   日
                                    審判長法官  吳  鴻  章
                                          法官  黃  永  祥
                                          法官  莊  謙  崇
右正本證明與原本無異。
傷害部分不得上訴。
遺棄部分得上訴。
                                        書記官  劉  夢  蕾
中      華      民      國      八十七      年     七     月   二十八   日


司法院資訊處製作；財團法人民間司法改革基金會備份。
